臺灣高等法院臺南分院刑事判決　　　　100年度上訴字第792號
上　 訴　 人　臺灣嘉義地方法院檢察署檢察官
上訴人即被告　何培丞
選任辯護人　　汪玉蓮律師
上訴人即被告　許棕炫
選任辯護人　　何永福律師
上列上訴人因被告偽造文書等案件，不服臺灣嘉義地方法院 100
年度訴字第268號中華民國100年6月27 日第一審判決（起訴案號
：臺灣嘉義地方法院檢察署99年度偵字第9248號；移送併辦案號
：100年度偵字第2310號），提起上訴，本院判決如下：
    主  文
上訴駁回。
    事  實
一、何培丞無不良前科素行，許棕炫（原名許瑋憲）前於民國九
    十七年間因公共危險案件，經臺灣臺中地方法院以九十七年
    度中簡字第三二一五號判決判處有期徒刑二月，如易科罰金
    以新台幣（下同）一千元折算一日確定，於九十八年二月四
    日易科罰金執行完畢。詎許棕炫仍不知警惕，與何培丞、胡
    峻瑋（綽號「發財」，另案偵查中）、于克強（綽號「阿力
    」，另案偵查中），於九十九年十一月二十二日前之不詳日
    期，分別加入由真實姓名、年籍均不詳、綽號「阿聰」之成
    年男子所組成之詐欺集團，以位在台中市西屯區國安社區之
    租屋處為根據地，共同基於意圖為自己不法所有、行使偽造
    公文書、冒充公務員行使職權之犯意聯絡，先由該詐欺集團
    成員在不詳時、地偽造、「臺灣臺北地方法院檢察署印」、
    「法務部地檢署監管科」、「檢察行政處鑑」之公印各一顆
    ，「檢察官侯名皇」、「書記官賴文清」、「周士榆」、「
    康敏朗」之印章各一顆，推由許棕炫、何培丞與胡峻瑋、于
    克強等人，以四人或三人為一組，分別實行下述詐騙行為，
    其詳細情節如下：
  (一)詐欺施蔡清梅部分：
    九十九年十一月十九日，由詐欺集團某一成員撥打電話與家
    住雲林縣土庫鎮之施蔡清梅（住處地址詳卷）誆稱係「桃園
    郵局人員」，向施蔡清梅佯稱其郵局帳戶遭盜用，並表示會
    替其向警方報案；嗣另一成員撥打電話與施蔡清梅，誆稱係
    「桃園女警官」，告以施蔡清梅之金融帳戶遭人冒用，現轉
    聯絡另一位「王科長」，旋由另一成員誆稱係「王科長」，
    向施蔡清梅佯稱「龍華公司」股東有帳戶被查獲，其涉有犯
    罪，經桃園地檢署檢察官傳喚而未到案，要其至雲林縣土庫
    鎮二十四小時營業之超商接收傳真之傳票。施蔡清梅聞言遂
    前往該不詳超商接收如附表一編號一(一)所示偽造之「臺灣臺
    北地方法院檢察署刑事傳票」（其上公文日期為九十九年八
    月六日，已有偽造「臺灣臺北地方法院檢察署印」、「檢察
    官侯名皇」、「書記官賴文清」印文各一枚）、編號一(二)所
    示偽造之「臺灣臺北地方法院檢察署強制性資產凍結執行書
    」（其上公文日期為九十九年六月八日，凍結金額為四十六
    萬八千元，已有偽造「臺灣臺北地方法院檢察署印」、「檢
    察官侯名皇」、「書記官賴文清」印文各一枚）之公文書各
    一紙而行使之，均足生損害於臺灣臺北地方法院檢察署執行
    公務之正確性及「侯名皇」、「賴文清」、施蔡清梅等人，
    並冒充公務員執行職務。嗣於同月二十二日上午八時三十分
    許，該集團另一成員撥打電話給施蔡清梅，誆稱係「侯檢察
    官」，佯稱施蔡清梅涉犯重罪，必須交付四十五萬元之保證
    金，並會指派人員前往取款，致施蔡清梅不疑有他而陷於錯
    誤，乃於同日上午自其雲林縣土庫鎮彰化銀行帳戶領取四十
    五萬現金，該詐騙集團之成員於施蔡清梅提領現金後即與施
    蔡清梅約在雲林縣土庫鎮○○路上之「永年中學」交款。再
    由許棕炫、胡峻瑋分別駕駛自「合運小客車租賃股份有限公
    司」租用之○七六一－ＵＥ號、九七○九－ＨＱ號自小客車
    ，搭載何培丞、于克強南下雲林縣土庫鎮，許棕炫與于克強
    先在不詳超商接收其他詐欺集團成員偽造如附表一編號一(三)
    之「台北地檢署公證科收據」傳真一紙（其上公文日期為九
    十九年十一月二十二日、監管金額為四十五萬元），復由胡
    峻瑋在該偽造之收據上蓋用偽造之「法務部地檢署監管科」
    公印文一枚，而偽造該公文書，再將該偽造之收據交予何培
    丞，隨後何培丞等四人行駛至雲林縣土庫鎮「永年中學」前
    ，由胡峻瑋留在車上接應，許棕炫、于克強負責把風，何培
    丞下車後向施蔡清梅誆稱係「賴書記官」，並將其持用之0
    000000000號行動電話交給施蔡清梅接聽，由另一
    詐騙集團成員透過電話向施蔡清梅佯稱係檢察官，要施蔡清
    梅將現金交給何培丞，何培丞隨即向施蔡清梅收取四十五萬
    元現金，並當場交付上開偽造之「台北地檢署公證科收據」
    之公文書予施蔡清梅而行使之，均足以生損害於臺灣臺北地
    方法院檢察署執行公務之正確性及施蔡清梅。得手後，何培
    丞再將現金全數交由胡峻瑋、于克強二人至銀行將部分款項
    匯入詐騙集團之指定之帳戶。
  (二)詐欺方稻芳部分：
  1.九十九年十一月二十二日上午十一時許，由詐欺集團某一成
    員撥打電話與家住嘉義縣之方稻芳（住處地址詳卷）誆稱係
    「周士榆檢察官」，告以方稻芳之雙證件在台北被冒用開戶
    涉及洗錢，且經傳喚二次均未到案說明，已遭通緝並將凍結
    銀行之全部資金，必須將金融帳戶內款項領出清查及保管，
    將派人前往取款，另要方稻芳前往超商接收傳真之傳票及執
    行命令等，方稻芳遂前往不詳超商接收如附表一編號二(一)所
    示偽造之「臺灣臺北地方法院檢察署刑事傳票」（其上公文
    日期為九十九年六月十二日，已有偽造之「臺灣臺北地方法
    院檢察署印」公印文一枚，「周士榆」、「康敏朗」印文各
    一枚」）及編號二(二)所示偽造之「臺北地方法院行政凍結管
    收執行命令」（其上公文日期為九十九年七月二十日，已有
    偽造之「臺灣臺北地方法院檢察署印」、「檢察行政處鑑」
    公印文各一枚）之公文書各一紙而行使之，均足生損害於臺
    灣臺北地方法院檢察署、臺灣臺北地方法院及「周士榆」、
    「康敏朗」、方稻芳等人。方稻芳接收傳真公文書後不疑有
    他而陷於錯誤，乃於同日下午三時許至嘉義縣民雄鄉頭橋郵
    局提領八十萬元現金。嗣於同月二十三日上午不詳時間，詐
    欺集團某一成員復撥打電話給方稻芳，指示方稻芳於該日上
    午十一時在嘉義市○○路的「吉美釣蝦場」交付款項與「賴
    正川書記官」。於同日上午胡峻瑋則駕駛前開○七六一－Ｕ
    Ｅ號自小客車搭載何培丞、許棕炫南下嘉義市，許棕炫持事
    先至不詳超商接收其他詐欺集團成員之「臺北地檢署監管科
    收據」傳真一紙（其上記載監管金額為八十萬元，後由何培
    丞換回，未扣案），並由胡峻瑋在該偽造收據上蓋用偽造之
    「法務部地檢署監管科」公印文一枚，而偽造公文書，再將
    該偽造收據交給何培丞。當日上午十一時許，何培丞等三人
    與方稻芳相約在嘉義市○○路「吉美釣蝦場」，由胡峻瑋在
    車上接應，許棕炫負責把風及監視，何培丞下車與方稻芳接
    洽，何培丞繼而向方稻芳自稱係「賴正川書記官」，向方稻
    芳收取八十萬元現金，當場交付上開偽造之「臺北地檢署監
    管科收據」之公文書一紙與方稻芳而行使之，均足以生損害
    於臺灣臺北地方法院檢察署執行公務之正確性及方稻芳。得
    手後，交由胡峻瑋將該八十萬元之部分款項至嘉義縣朴子市
    臺灣銀行匯入詐欺集團指定之帳戶。
  2.詐欺集團詐騙方稻芳得手後，復另行起意，又撥打電話給方
    稻芳，以上開相同說詞誆騙方稻芳，要求方稻芳再交付八十
    萬元監管，致方稻芳陷於錯誤，於九十九年十一月二十三日
    下午二時許自其臺灣銀行嘉北分行之二帳戶內各提領四十萬
    元，共計八十萬元之現金。嗣由許棕炫在不詳超商接收其他
    詐欺集團成員偽造之如附表一編號三(一)所示之「臺北地檢署
    監管科收據」（其上公文日期為九十九年十一月二十三日，
    監管金額為一百六十萬元）、編號三(二)所示之「臺北地方法
    院地檢署監管科」公文書各一紙（其上公文日期為九十九年
    十一月二十三日、監管金額為一百六十萬），由胡峻瑋以偽
    造之「法務部地檢署監管科」公印，在前開二紙偽造公文書
    上蓋用偽造公印文各一枚，而偽造該二紙公文書，再將之交
    與何培丞。胡峻瑋駕車搭載何培丞、許棕炫於九十九年十一
    月二十三日下午二時許，在嘉義市○○路的「吉美釣蝦場」
    旁，由胡峻瑋在車上接應，許棕炫負責把風及監視，何培丞
    復下車向方稻芳佯稱係「賴正川書記官」，向方稻芳收取八
    十萬元現金，並當場收回前揭已交付予方稻芳記載監管金額
    為八十萬元之「臺北地檢署監管科收據」一紙，另交付前開
    金額為一百六十萬元偽造之「臺北地檢署監管科收據」、「
    臺北地方法院地檢署監管科」公文書各一紙與方稻芳而行使
    之，均足以生損害於臺灣臺北地方法院檢察署執行公務之正
    確性及方稻芳。得手後，許棕炫等三人即至嘉義市○○路上
    之彰化銀行，由許棕炫、何培丞填寫存款單後將其中六十一
    萬元存入詐欺集團之人頭謝振昌之帳戶內。
  (三)詐欺王高雁霖部分：
    何培丞、許棕炫所屬詐欺集團之某一成員於九十九年十一月
    十一日先撥打電話與家住嘉義市之王高雁霖（住處地址詳卷
    ）誆稱係「台大醫院職員」，佯稱王高雁霖之證件被冒用去
    詐領保險金，隨即將電話轉接給另一成員，該成員佯稱其係
    警察，詢問完王高雁霖之資料後，復將電話轉接給自稱係「
    金管局的王科長」之另一成員，「金管局的王科長」向王高
    雁霖表示其涉嫌在台北多家銀行開戶詐領健保局的醫藥保險
    金，隨即又將電話轉接給另一成員，該成員向王高雁霖誆稱
    係「侯名皇檢察官」，並要求王高雁霖誠實說出帳戶之餘額
    ，並須將帳戶內之金錢提領交付給其指派之人員保管，日後
    調查若有他人遭詐騙時，得做為被害人的賠償金云云，致王
    高雁霖不疑有他而陷於錯誤，乃於九十九年十一月十一日、
    十五日、十六日、十七日，分別提領多次現金交付予該詐欺
    集團之成員（惟此部分詐欺行為並無證據足認與何培丞、許
    棕炫有關，詳如後述無罪諭知部分）。於同月二十三日上午
    十時許，詐欺集團之某一成員復以相同說詞向王高雁霖詐騙
    財物，要求王高雁霖先至嘉義市京城銀行提領現金八十五萬
    元，隨後打電話與王高雁霖約定交款時、地。並指示何培丞
    、許棕炫、胡峻瑋三人前往取款，遂由胡峻瑋駕駛○七六一
    －ＵＥ號自小客車搭載何培丞、許棕炫於同日下午二時三十
    分許前往嘉義市，許棕炫先至不詳之超商接收其他詐欺集團
    成員偽造如附表一編號四(一)之「台北地檢署公證科收據」（
    其上公文日期為九十九年十一月二十三日，監管金額為八十
    五萬）一紙，復由胡峻瑋以偽造之「法務部地檢署監管科印
    」公印，在其上蓋用偽造公印文一枚，而偽造該公文書，並
    將該偽造之收據交給何培丞。嗣因同日下午二時許，何培丞
    向方稻芳取款時，方稻芳曾質問何培丞為何無身分識別證明
    ，為證明何培丞身分，乃由胡峻瑋駕車搭載何培丞前往不知
    名相館拍攝快照相片，由許棕炫將何培丞之相片黏貼於事先
    準備好附表一編號四（二）之「臺灣省法務部行政單位監管
    科賴正川書記官」識別證上而偽造特種文書，再將偽造之識
    別證交付給何培丞，三人駕車同往王高雁霖之住處附近，由
    胡峻瑋在車上接應，許棕炫在旁把風及監視，何培丞佯稱係
    「賴正川」書記官，並持上述偽造之「臺灣省法務部行政單
    位監管科賴正川書記官」識別證、「台北地檢署公證科收據
    」各乙紙，出示予王高雁霖而行使之，冒充法務部之公務員
    僭行財產扣押之公務員職權，均足以生損害於法務部臺灣臺
    北地方法院檢察署所屬人員管理及職務執行之正確性及「賴
    正川」、王高雁霖等人，欲向王高雁霖騙取八十五萬元，惟
    尚未將上開偽造之收據交給王高雁霖，即遭在場埋伏之警員
    逮捕而不遂。並為警自何培丞身上扣得如附表二編號1至3所
    示物品（編號1 之手機一支為共犯胡峻瑋所有交與何培丞使
    用，供詐欺集團聯絡所用之物，編號2、3之偽造特種文書、
    公文書為何培丞、許棕炫詐騙王高雁霖所用之物）；另自許
    棕炫身上扣得如附表二編號4至6 所示物品（編號4之存款憑
    條係許棕炫將詐騙方稻芳所得部分款項匯款入謝振昌帳戶，
    於填載取款憑條時填寫錯誤所留存，編號5 之手機一支係許
    棕炫所有，編號6 之手機一支係胡峻瑋所有交與許棕炫使用
    ，供其與詐欺集團聯絡所用之物）。
二、案經王高雁霖訴由嘉義市政府警察局第一分局報告臺灣嘉義
    地方法院檢察署檢察官偵查起訴及移送併辦。
    理  由
壹、程序方面：
一、臺灣雲林地方法院檢察署100年度偵字第3893 號移送併辦意
    旨書，移送併辦被告許棕炫關於(1)九十九年十一月二十二日
    上午十時三十分許，在雲林縣土庫鎮○○路永年中學前，詐
    取施蔡清梅財物四十五萬元；(2)另於九十九年十一月二十三
    日十二時許，詐欺施蔡清梅四十萬元未遂等犯行（本院卷第
    四十五頁）。查上開移送併辦(1)部分事實，與本案犯罪事實
    一、(一)部分事實相同，為同一案件，本在本院審理範圍。惟
    移送併辦(2)部分事實，與起訴事實間並無實質上或裁判上一
    罪關係，乃另行起意為之，不在本院審理範圍，應由該署另
    行處理，合先敘明。
二、按被告以外之人於審判外之陳述，雖不符前四條之規定，而
    經當事人於審判程式同意作為證據，法院審酌該言詞陳述或
    書面陳述作成時之情況，認為適當者，亦得為證據；當事人
    、代理人或辯護人於法院調查證據時，知有第一百五十九條
    第一項不得為證據之情形，而未於言詞辯論終結前聲明異議
    者，視為有前項之同意，刑事訴訟法第一百五十九條之五定
    有明文。查本判決所引用之供述證據，業據被告何培丞、許
    棕炫及其等選任辯護人於準備程序時均明示同意具有證據能
    力（原審卷第七十七頁參照），原審審酌該等證據作成時之
    情狀，並無違法或不當等情形，認為以之作為本案之證據亦
    屬適當，依上開規定，自具有證據能力。另其餘非供述證據
    亦均經法定程序取得，無不得為證據之情形，自均有證據能
    力。
貳、有罪部分：
一、訊據被告何培丞、許棕炫坦承事實欄所記載之犯罪事實（本
    院卷第六十六頁；原審卷第五十九頁至第六十二頁準備程序
    筆錄、第二百二十二頁至第二百二十九頁審判筆錄），核與
    其等偵查中所述相符（被告何培丞部分，第九二四八號偵查
    卷第一百零九頁至第一百一十四頁、第一百八十九頁至第一
    百九十二頁訊問筆錄；被告許棕炫部分，第九二四八號偵查
    卷第十八頁至第二十頁、第五十五至第五十七頁、第一百八
    十九至第一百九十三頁訊問筆錄），復經證人即被害人施蔡
    清梅、方稻芳、王高雁霖等人於警詢、偵查及原審審理中證
    述明確（施蔡清梅部分，第九二四八號偵查卷第六十一頁至
    第六十二頁、第一百二十四頁至第一百二十六頁調查筆錄，
    第一百九十九頁至第二百頁訊問筆錄；方稻芳部分，第九二
    四八號偵查卷第一百三十二頁至第一百三十四頁調查筆錄，
    第二三一○號偵查卷第三頁至第四頁調查筆錄，原審卷第二
    百二十五頁審判筆錄；王高雁霖部分，第五三一四號警卷第
    二十一頁至第二十四頁調查筆錄，第九二四八號偵查卷第一
    百二十八頁至第一百二十九頁調查筆錄、第二百零四頁至第
    二百零五頁訊問筆錄）。次查，被告許棕炫曾於九十九年十
    一月二十一日以其原名許瑋憲之名義向合運租車公司租賃車
    號九七○九─ＨＱ號自小客車，另案被告胡峻瑋於同日以林
    豐隆之名義向合運租車公司承租車號○七六一─ＵＥ號自小
    客車，供作行騙使用之交通工具等情，除據被告二人供承在
    卷外（第九二四八號偵查卷第九十五頁、第一百十三頁），
    尚有合運小客車租賃股份有限公司車輛出租約定契約書影本
    二紙在卷足憑（內政部警卷第四十七頁、第四十八頁）。又
    被害人施蔡清梅、方稻芳均有收到被告等二人及其所屬詐欺
    集團傳真或交付偽造之傳票、管收執行命令及收據等公文書
    ，亦有由被害人提出如附表一所示偽造公文書影本在卷可資
    佐證（各該影本出處詳如附表所示）；另被害人方稻芳確於
    九十九年十一月二十二日自其郵局帳戶提領八十萬元、於同
    年月二十三日分別在其臺灣銀行綜合存款帳戶及活期儲蓄存
    款帳戶各提領四十萬元（合計八十萬元）等情，亦有被害人
    方稻芳上開郵局帳及臺灣銀行帳戶交易往來明細資料附卷可
    憑（見原審卷第二四三至二四八頁）。末查，被告二人為警
    查獲時，自被告何培丞身上扣得如附表二編號1至3所示物品
    、被告許棕炫身上扣得如附表二編號4至6所示物品，亦有嘉
    義市政府警察局第一分局扣押筆錄、扣押物品目錄表、附卷
    可稽（第五三一四號警卷第二十五頁至第三十四頁），而上
    開附表二編號1、6所示之手機各一支為共犯胡峻瑋所有，分
    別交與被告何培丞、許棕炫，供詐欺集團聯絡使用，編號 2
    、3 之偽造識別證、偽造之「台北地檢署公證科收據」各一
    紙為被告等詐騙被害人王高雁霖所用之物，編號4 之存款憑
    條係被告許棕炫將詐騙被害人方稻芳所得之部分款項匯款入
    謝振昌帳戶，於填載取款憑條時填寫錯誤所留存各情，亦分
    據被告何培丞、許棕炫於警、偵訊及原審審理時自承無訛。
    綜上所述，足認被告二人前開任意性之自白核與事實相符，
    洵堪採信，被告二人之犯行，事證明確，堪以認定，均應予
    依法論科。
二、論罪科刑部分：
  (一)按刑法上偽造文書罪，係著重於保護公共信用之法益，即使
    該偽造文書所載名義製作人實無其人，而社會上一般人仍有
    誤信其為真正文書之危險，仍難阻卻犯罪之成立，最高法院
    五十四年台上字第一四○四號判例意旨可資參照；又刑法第
    二百十八條第一項所謂偽造公印，係屬偽造表示公署，或公
    務員資格之印信而言，最高法院七十年度台上字第五七六四
    號判決意旨可資參照，該條規範目的亦在保護公務機關之信
    用性，凡客觀上足以使社會上一般人誤信為公務機關之印信
    者，不論是否確有該等公務機關存在，抑公務機關之全銜是
    否正確而無缺漏，參照前開最高法院判例、判決意旨，應認
    仍構成刑法第二百十八條第一項之罪，始符立法目的。本案
    偽造之「台北地檢署公證科收據」、「臺北地檢署監管科收
    據」、「台北地方法院地檢署監管科」固與各該機關之正式
    全銜有所不同，各該機關實際上且無「公證科」、「監管科
    」等單位存在，前開收據上所偽造之「法務部地檢署監管科
    」、「檢察行政處鑑」等印文，亦與收據上之機關全銜不一
    ，然依前開說明，此等偽造之文書、印文均足使社會上一般
    人誤信其為真正文書及機關之危險，此觀本件二名被害人均
    一再誤信遭到司法機關偵辦犯罪而多次交付鉅款財物益明。
    是上開偽造之文書、印文，性質上均屬偽造之公文書及公印
    文。而貼有被告何培丞相片之「臺灣省法務部行政單位監管
    科賴正川書記官」服務證一張，雖無上開人員，惟被告何培
    丞係欲以此偽造之服務證而冒充其係該機關之人員，應認係
    偽造之服務證，而該當於刑法第二百十二條所列之偽造之特
    種文書，亦堪認定。至於該偽造傳票、執行書上「檢察官侯
    名皇」、「書記官賴文清」、「周士榆」、「康敏朗」之印
    文，僅具有代替簽名之功能，並非公印文，而屬普通印文。
  (二)核被告二人就犯罪事實欄一之(一)、(二)1.、2.部分犯行，所為
    均係犯刑法第一百五十八條第一項僭行公務員職權罪、第二
    百十六條及第二百十一條行使偽造公文書罪、第三百三十九
    條第一項詐欺取財罪；被告二人就犯罪事實一之(三)部分犯行
    ，則均係犯刑法第一百五十八條第一項僭行公務員職權罪、
    第二百十六條及第二百十一條行使偽造公文書罪、第二百十
    六條及第二百十二條行使偽造特種文書罪、第三百三十九條
    第三項、第一項詐欺取財未遂罪。被告二人偽造公文書後復
    持以行使，偽造公印文、印文乃偽造公文書之階段行為；又
    偽造公文書之低度行為為行使偽造公文書之高度行為所吸收
    ，均不另論罪。被告二人及其所屬詐欺集團成員偽造「臺灣
    省法務部行政單位監管科賴正川書記官」識別證之低度行為
    ，為其後行使之高度行為所吸收，亦不另論罪。
  (三)按犯罪係由行為人以單一行為接續進行，縱令在犯罪完畢以
    前，其各個舉動已與該罪之構成要件相符，但在行為人主觀
    上，各個舉動不過為其犯罪行為之一部分，在刑法評價上，
    應合為包括之一行為論以接續犯（最高法院九十五年台上字
    第七三四六號判決參照）。查被告二人每一次實施詐騙行為
    ，各係基於詐取財物之單一犯意，於取得財物之前，其多次
    以電話冒充公務員僭行其職權、誆稱監管金錢施用詐術、偽
    造公文書、到場冒充公務員僭行其職權、行使偽造公文書，
    客觀上雖存有複數舉止，惟係同時同地或密切接近之時地實
    施，均係為遂行詐取財物之單一目的，各行為之獨立性薄弱
    ，依一般社會通念，各應評價為數個舉動之接續進行，均應
    合為包括之一行為論以接續犯。
  (四)又按刑法廢除牽連犯後，行為人之數舉動所侵害之數罪具有
    保護同一法益之情形，及行為人為完成某一主要犯罪行為，
    而在先前準備階段觸犯犯罪，或犯罪後為保全犯罪成果觸犯
    犯罪之情形，其行為在自然上並非完全一致，然前後仍有部
    分合致，且犯罪目的單一，依一般社會觀念，認應評價為一
    罪方符合刑罰原則，如予數罪併罰，反有過度之疑，與人民
    法律感情亦未契合；是於牽連犯廢除後，適度擴張一行為概
    念，認此情形為一行為觸犯數罪名之想像競合犯，方屬適當
    （最高法院九十七年度台上字第一八八０號判決要旨參照）
    。被告二人均係以行使偽造公文書、特種文書、冒充公務員
    僭行其職權作為詐欺取財之詐術行為內容，以完成詐取財物
    為主要犯罪行為，其犯罪目的單一，各行為在自然上雖非完
    全一致，然於完成主要犯罪行為即詐欺取財行為前後，仍有
    部分合致，應評價為一罪始符合刑罰原則及人民法律感情，
    是其等係以一行為觸犯數罪名，為想像競合犯，各次犯行均
    應從一重之行使偽造公文書罪處斷。
  (五)被告二人如犯罪事實欄所載之各次犯行，時間、地點迥然可
    分，詐騙金額與所偽造公文書上金額記載互不相同，顯係基
    於個別犯意為之，應分論併罰。被告何培丞之辯護人於原審
    主張被告二人於同日上、下午詐騙被害人方稻芳之二次詐騙
    行為應屬一罪云云，然被告等係於九十九年十一月二十三日
    上午十一時詐騙被害人方稻芳八十萬元得手後，始再接獲詐
    騙集團成員電話指示，再於同日下午二時許，前往相同地點
    向被害人方稻芳詐取八十萬元等情，業分據被告二人供承無
    訛，被害人方稻芳於偵查中：供稱伊於同年月二十二日接到
    詐騙電話時，即前往郵局提領八十萬元，但當天他們未向我
    取款等語（見第九二四八號偵查卷第一三三頁），足見該詐
    騙集團成員第一次向被害人方稻芳詐騙之財物為八十萬元，
    再參以被告二人均供稱九十九年十一月二十三日下午二時許
    ，向被害人方稻芳詐取八十萬元時，交付記載一百六十萬元
    之收據，同時取回上午交付之八十萬元收據等情觀之，益見
    該詐欺集團原第一次計畫向被害人方稻芳詐取之金額為八十
    萬元，其後因得手容易，始再另行起意行騙，灼然甚明，被
    告此二次犯行自應予分論併罰，被告何培丞之辯護人上開辯
    護意旨，並不足採，附予敘明。
  (六)被告二人與胡峻瑋、于克強、不詳詐欺集團成員就犯罪事實
    欄一之(一)部分犯行；被告二人與胡峻瑋、不詳詐欺集團成員
    就犯罪事實欄一之(二)1.、2.、(三)部分，分別有犯意聯絡及行
    為分擔，均為共同正犯。
  (七)被告許棕炫曾於九十七年間因公共危險案件，經臺灣臺中地
    方法院以九十七年度中簡字第三二一五號判決判處有期徒刑
    二月，如易科罰金以新台幣一千元折算一日確定，於九十八
    年二月四日易科罰金執行完畢等情，有臺灣高等法院被告前
    案紀錄表可憑，其於有期徒刑執行完畢後，五年內故意再犯
    本件有期徒刑以上之罪，為累犯，應依刑法第四十七條第一
    項之規定加重其刑。
、無罪部分：
  (一)公訴意旨另以：被告何培丞、許棕炫二人於九十九年十一月
    間，與另案被告施柏存及真實姓名年籍不詳之人數名共組詐
    欺集團，並基於意圖為自己不法所有、行使偽造公文書、冒
    充公務員行使職權之犯意聯絡及行為分擔，於九十九年十一
    月十一日，由詐欺集團某一成員以電話向家住嘉義市之王高
    雁霖佯稱王高雁霖之證件被冒用去詐領保險金，須將帳戶內
    之金錢提領交付給其指派之人員保管，致王高雁霖陷於錯誤
    ，分別於同年月十一日、十五日、十六日，在其位於嘉義市
    之住處前，分別交付現金四十八萬元、八十萬元、八十萬元
    予另案被告即詐騙集團之成員施柏存，並於同年月十七日，
    在嘉義市○區○○路一○七號郵局交付施柏存現金五十五萬
    元，而由施柏存交付記載前揭金額之「臺北地檢署公證科收
    據」之偽造公文書四紙予王高雁霖收執，因認被告另涉犯刑
    法第三百三十九條第一項詐欺取財罪嫌、第二百十六條及第
    二百十一條行使偽造公文書罪嫌、第一百五十八條僭行公務
    員職權罪嫌，公訴人並認被告上開四次犯行，與起訴經判決
    有罪部分之犯罪事實間，應分論併罰（見原審卷第一七四頁
    ）。
  (二)按犯罪事實應依證據認定之，無證據不得認定犯罪事實，刑
    事訴訟法第一百五十四條第二項定有明文。又刑事訴訟法第
    一百六十一條第一項規定：「檢察官就被告犯罪事實，應負
    舉證責任，並指出證明之方法。」因此，檢察官對於起訴之
    犯罪事實，應負提出證據及說服之實質舉證責任。倘其所提
    出之證據，不足為被告有罪之積極證明，或其闡明之證明方
    法，無從說服法官形成被告有罪之心證，基於無罪推定之原
    則，自應為被告無罪之諭知（最高法院九十二年台上字第一
    二八號判例參照）。
  (三)檢察官認被告四人各涉上開犯行，無非以被告等人係與共犯
    施柏存、不詳之人共組詐欺集團，分工由部分成員實施各次
    犯行，有互相利用共犯行為達成犯罪目的情形，應對於全部
    所發生結果共同負責，為其論據。訊據被告何培丞、許棕炫
    均堅詞否認於九十九年十一月十一日、十五日、十六日、十
    七日有參與詐騙被害人王高雁霖之犯行，被告何培丞辯稱：
    伊係九十九年十一月二十三日前一天加入詐欺集團，在此之
    前伊均有在上班，並未參加上開四次詐騙等語，被告許棕炫
    則辯稱：對於上揭四次王高雁霖遭詐騙乙事並不知情，其並
    未親自參與，與他人犯案無關等語。
  (四)經查：
  1.證人王高雁霖於警詢時證稱：九十九年十一月十一日、十五
    日、十六日、十七日之四次詐騙均係同一個人前來向伊取款
    ，十一月二十三日這次詐欺集團成員在電話中告訴伊會派其
    他人前來取款，因此伊是第一次看到何培丞及許棕炫等語（
    第五三一四號警卷第二十四頁）。依證人王高雁霖上開證言
    ，九十九年十一月十一日、十五日、十六日、十七日四次假
    冒公務員向被害人王高雁霖收款之人均非被告何培丞、許棕
    炫，此外，依公訴人提出之證據，並不能證明被告二人有參
    與上開四次詐欺取財之構成要件行為。
  2.證人即另案被告施柏存於原審審理時結證稱：伊不認識何培
    丞，但有看過許棕炫，惟並不太熟，在該詐欺集團中伊僅知
    道于克強，其他都是「阿聰」的人，胡峻瑋（綽號發財）也
    是「阿聰」那邊的人，許棕炫應該不算伊這邊的集團，伊沒
    有拿錢給許棕炫過，也不知道許棕炫的薪水是何人給的等語
    。依證人施柏存所述，被告二人雖與其屬於同一詐欺集團，
    惟該詐欺集團內尚分為數不同小團體，彼此並不熟稔，且各
    團體係平行作業，相互不知悉其他團體之犯行，不能僅以被
    告二人為詐欺集團之成員，即認渠等對同一詐欺集團之其他
    成員之詐欺取財犯行有犯意聯絡與行為分擔。至證人何致遠
    於臺灣嘉義地方法院檢察署100年度偵字第3007 號一案證稱
    ：其係九十九年十月間加入詐騙集團，而被告許棕炫曾與其
    同住在集團總部之台中市西屯區處所一個月，而許棕炫跟胡
    峻瑋本來跟朱彥漙一組云云（原審卷第一百四十六頁反面、
    第一百四十七頁）。固證稱被告許棕炫自九十九年十月間起
    即已加入詐騙集團。證人何致遠上開證詞，縱然屬實，惟仍
    無法證明被告許棕炫與施柏存於上開時間共同詐欺王高雁霖
    ，不足據為不利於被告許棕炫之認定依據。
  3.再者，被告何培丞於九十九年十一月十一日、十五日、十六
    日，確有至「大漁迴轉飲食文化有限公司」上班，有被告何
    培丞提出之該公司員工別出缺勤明細表在卷（原審卷第七十
    頁）；另證人即共犯胡峻瑋於警詢時供稱：被告何培丞在十
    一月二十二日那天算起第二天上班（被抓那天是第三天上班
    ）等語，被告何培丞既於被害人王高雁霖上開四次遭詐騙之
    日，尚在前開公司上班，且依證人胡峻瑋供稱被告何培丞於
    被害人王高雁霖上開四次遭詐取財物時，尚未加入該詐欺集
    團，益見則被告何培丞抗辯其於加入詐欺集團前，均有工作
    ，未參與上開四次詐欺犯罪等語，洵屬可採。至證人胡峻瑋
    於臺灣嘉義地方法院檢察署100年偵字第1860 號一案證稱：
    其第一次於九十九年十月間去便利商店載被告何培丞至嘉義
    市拿假公文，但未收到進一步指示云云（臺灣嘉義地方法院
    檢察署100年度偵字第1860號卷第14 頁反面）。證人胡峻瑋
    固證稱被告何培丞自九十九年十月間起即參與詐騙犯行，縱
    然屬實，惟仍無法證明被告何培丞與施柏存於上開時間共同
    詐欺王高雁霖，不足據為不利於被告何培丞之認定依據。
  (五)按現行刑法關於共同正犯係以其主觀之犯意及客觀之犯行為
    標準，凡以自己犯罪之意思而參與犯罪，無論其所參與者是
    否犯罪構成要件之行為，皆為正犯，其以幫助他人犯罪之意
    思而參與犯罪，其所參與者，茍係犯罪構成要件之行為，亦
    為正犯（十九年上字第一九八四號判例、二十四上字第三二
    七九號判例、二十五上字第二二五三號判例、二十七年上字
    第一三三三號判例、四十六年台上字第一七號判例、四十九
    年台上字第七七號判例參照）。是依上開判例要旨，行為人
    除參與犯罪構成要件之行為，應負實行正犯之責外，行為人
    未參與犯罪構成要件之行為，而對於他人之犯罪行為須負共
    同正犯（共謀共同正犯）之責任者，仍以行為人有自己共同
    犯罪之意思，參與實施犯罪構成要件以外之行為，或以自己
    共同犯罪之意思，事先同謀，而由其中一部分人實施犯罪之
    行為者為限（大法官釋字第一０九號解釋，司法院院解字第
    一九０五、二０三０之一、二二０二號）。依上所述，檢察
    官提出之證據，僅能證明被害人王高雁霖曾遭詐騙集團成員
    行騙四次之事實，然並未提出任何證據證明被告二人曾以自
    己犯罪之意思參與並實施該四次詐欺犯行，亦無任何證據得
    以證明被告二人「事先」參與不詳之人所組詐欺集團並為犯
    罪謀議，由其中部分成員實施犯罪，未親自實施成員事後再
    分得贓款之共謀共同正犯之情形，復查無被告二人以幫助他
    人犯罪之意思實施構成要件以外之行為。是依檢察官所提出
    之證據，尚不足為被告二人有罪之積極證明，其闡明之證明
    方法，亦無從說服本院形成被告有罪之心證，基於無罪推定
    之原則，自應為被告無罪之諭知。
肆、上訴駁回部分；
一、原審以被告何培丞、許棕炫犯罪均事證明確，應予依法論科
    刑。爰審酌：1.被告二人年輕力盛，不知進取，以正當途徑
    賺取金錢，貪圖他人財物之犯罪動機及目的。2.犯罪時未受
    任何刺激。3.冒充司法人員，誆稱接管金錢，偽造並行使具
    有司法機關公文書形式之文書，一再詐騙相同被害人之犯罪
    手段。4.被告何培丞未婚，無子女，之前在廚房內場工作，
    月薪約二萬元，任職三年多，父母健在，父母均約四十餘歲
    ，父親在物流公司上班，母親在電子業，一弟仍在就學中，
    家中尚有外祖父母；被告許棕炫未婚，無子女，剛退伍，父
    母健在，父母均約五十餘歲，父親是工人，母親經營早餐店
    ，二個姐姐，其中一個姐姐已婚等家庭及生活狀況。5.被告
    何培丞於行為時甫滿十八歲，並無前科，素行堪稱良好；被
    告許棕炫曾因公共危險犯罪為法院判決確定，已執行完畢等
    品行。6.被告何培丞、許棕炫均為高職畢業之智識程度。7.
    被告等人與被害人均素不相識。8.被告二人參與四次詐騙，
    前三次共詐得二被害人計二百零五萬元，被害人施蔡清梅、
    方稻芳損失非輕，第四次詐騙則未得手。9.被告二人利用一
    般人害怕涉入司法案件犯罪嫌疑之心疑，冒充司法機關人員
    、行使偽造司法機關公文書、詐騙年邁民眾，對於同一被害
    人又故技重施，所詐取者為被害人賴以養老之金錢，破壞司
    法機關信譽，且針對年老婦嬬詐取財物，乖離以信賴為基礎
    之社會關係，行為卑劣，惡性莫此為甚。10.被告二人於偵查
    審理時坦承犯行，被告何培丞已與被害人施蔡清梅、方稻芳
    達成和解，分別賠償二十二萬五千元及八十萬元，有和解書
    及郵局支票各二紙可證（見原審卷第七十二至七十五頁），
    填補被害人二人部分損害，而被告許棕炫迄今未賠償被害人
    一絲金錢以彌補造成之損害之態度等犯罪一切情狀，適用刑
    法第二十八條、第一百五十八條第一項、第二百十六條、第
    二百十一條、第二百十二條、第三百三十九條第一項、第三
    項、第五十五條、第四十七條第一項、第五十一條第五款、
    第三十八條第一項第二款、第二百十九條，刑法施行法第一
    條之一第一項、第二項前段等規定，量處被告何培丞各有期
    徒刑一年二月、一年四月、一年四月、一年二月，並定其應
    執行刑為有期徒刑二年。另量處被告許棕炫各有期徒刑一年
    八月、二年、二年、一年四月，並定其應執行刑為有期徒刑
    三年六月。並說明公訴人雖對被告何培丞求處有期徒刑三年
    、被告許棕炫求處有期徒刑七年（見原審卷第二三四頁）稍
    嫌過重，亦無強制工作之必要。再說明附表一編號一至編號
    三所示之偽造公文書上偽造之公印文、印文；偽造之「臺灣
    臺北地方法院檢察署印」、「檢察官侯名皇」、「書記官賴
    文清」、法務部地檢署監管科」、「周士榆」、「康敏朗」
    、「檢察行政處鑑」等印章，均應依刑法第二百十九條規定
    沒收。附表一編號二(三)所示「臺北地檢署監管科收據」之偽
    造公文書、附表二編號2所示之偽造特種文書、附表二編號3
    所示之偽造公文書、附表二編號1、6所示手機二支，均應依
    刑法第三十八條第一項第二款規定沒收。另以不能證明被告
    何培丞、許棕炫被訴共同於九十九年十一月十一日、十五日
    、十六日及十七日詐欺王高雁霖部分犯行，而為無罪判決，
    其認定事實、適用法律及量刑，均為妥適。
二、檢察官上訴意旨認：(一)被告二人確有犯罪習慣，有令入勞動
    場所強制工作應有助於矯正其犯罪常習、培養正確之工作習
    慣及謀生技巧，使其日後能適應社會生活，而達教化、治療
    之目的，且與長期監禁相較，強制工作毋寧為對被告權益損
    害最小者，而教化、治療被告所生之利益，與強制工作而限
    制其短暫人身自由之損害相較，亦未顯失均衡，符合比例原
    則之適當性原則、必要性原則及狹義比例原則云云。(二)原判
    決諭知被告無罪部分，經查，被告許棕炫、許棕炫均自99年
    10月間即參與詐騙犯行，已據證人何致遠於臺灣嘉義地方法
    院檢察署100年度偵字第3007號一案及證人胡致瑋於同署100
    年度偵字第1860號一案證述在卷可按。惟查：
  (一)按是否宣告強制工作之保安處分，法律固賦與法官裁量權，
    以求個案裁判之妥當性。但此項裁量權之行使，並非無所規
    範而得任意或自由為之，亦即仍應受一般法律原則之拘束，
    符合所適用法律授權之目的，並受法律秩序之理念所指導，
    而不得濫用；否則其裁量權之行使即屬失當（最高法院九十
    五度年台上字第六八二二號判決要旨參照）。又保安處分係
    針對受處分人將來之危險性所為之處置，以達教化、治療之
    目的，為刑罰之補充制度。我國現行刑法採刑罰與保安處分
    雙軌制，係在維持行為責任之刑罰原則下，為協助行為人再
    社會化之功能，以及改善行為人潛在之危險性格，期能達成
    根治犯罪原因、預防犯罪之特別目的。是保安處分中之強制
    工作，旨在對嚴重職業性或習慣性犯罪及欠缺正確工作觀念
    或無正常工作因而犯罪者，強制其從事勞動，學習一技之長
    及正確之謀生觀念，使其日後重返社會，能適應社會生活。
    又刑法第九十條第一項規定：有犯罪之習慣或因遊蕩或懶惰
    成習而犯罪者，得於刑之執行完畢或赦免後，令入勞動場所
    ，強制工作。即係本於保安處分應受比例原則之規範，使保
    安處分之宣告，與行為人所為行為之嚴重性、行為人所表現
    之危險性及對於行為人未來行為之期待性相當之意旨而制定
    ，而由法院審酌其行為之常習性、嚴重性、危險性及對未來
    行為之期待性，依比例原則決定應否令入勞動處所強制工作
    ，以達預防之目的（最高法院九十五度年台上字第三五八六
    號判決要旨參照）。而刑罰係為矯正被告犯罪行為，保安處
    分則係行為人本身持續顯露反社會性格，基於防衛社會必要
    而發，前者以「行為」之非難為基礎，後者側重「行為人」
    反社會性格，保安處分既以行為人主觀上之反社會性格為矯
    治目標，具有不定期之特徵，現代刑法鑑於應報行為本身之
    主流思想、判斷主觀性格之困難、不定期通常流於嚴苛，均
    將保安處分作為刑罰之補充，只有在實施刑罰應報已無從達
    到矯治行為人，兼有防衛社會之必要時始得宣告，故強制工
    作之限制人身自由保安處分本應斟酌前述判斷原則而予從嚴
    認定。查(1)被告何培丞年紀甫滿十八歲、被告許棕炫亦年僅
    二十二歲，均年紀輕，智慮尚欠週詳之人，受他人邀約而參
    與行騙，非首謀之人。(2)依被告二人之前案記錄，被告何培
    丞並無前科；被告許棕炫雖有公共危險之前科，惟並無竊盜
    、詐欺或偽造文書等財產犯罪之前科，與財產犯罪之慣犯非
    無差別，且本案被告二人雖係四次出面向告訴人行騙，但其
    自第一次行騙至被查獲逮捕之日，前後間隔僅為數日，尚難
    逕據此認已有犯罪習慣。(3)本案未有證據得認被告二人居於
    詐欺集團首謀地位，或為本件造意之人，危險性格尚非顯著
    。(4)被告二人如事實欄一(一)、(二)詐騙所得之贓款，由其他詐
    欺集團成員取走，且被告何培丞已與被害人施蔡清梅、方稻
    芳達成和解（原審卷第五十九頁準備程序筆錄），而被告二
    人如事實欄一(三)之犯行則未得逞，足認被告二人於犯罪後坦
    承犯罪仍知悔悟，是依比例原則，綜合其等所表現之危險性
    及對其未來之期待性等情以觀，原審因認宣告上開之刑度，
    已足認為與被告犯行之處罰相當，尚難認定有另宣告強制工
    作，以預防矯治其社會危險性之必要，乃不另為強制工作之
    諭知，並無不合。
  (二)至證人何致遠、胡致瑋上開證詞，固均證稱被告二人自九十
    九年十月間起即加入詐騙集團，參與詐騙行為。縱然屬實，
    惟仍無其他證據足以證明被告許棕炫、何培丞與施柏存於上
    開時間確曾共同詐欺王高雁霖，自均不足據為不利於被告許
    棕炫、何培丞之認定依據。
  (三)綜上，檢察官上訴意旨指摘原判決不當，為無理由，自應駁
    回。
三、被告何培丞上訴意旨以原判決認定被告詐欺王高雁霖未遂部
    分，被告何培丞尚未交付偽造之收據予王高雁霖，即遭查獲
    ，卻認被告犯「行使」偽造公文書罪，顯有未當云云。查被
    告何培丞於警詢供稱：我下車假冒書記官持偽造署名劉義守
    檢察官之台北地檢署監管科收據向被害人王高雁霖取款時，
    就被警察當場查獲，所以沒有拿到錢等語（警卷第五頁）。
    另於原審亦供稱：十一月二十三日下午我們有到嘉義市○○
    路一五一號前要向王高雁霖行騙要拿八十五萬元；我一手拿
    識別證給被害人看一手拿收據，收據尚未交給被害人就為警
    查獲等語（原審卷第二二七頁）。依被告何培丞上開供詞，
    足認被告何培丞假冒書記官名義，持偽造之書記官識別證，
    並出示收據予被害人王高雁霖，欲向被害人王高雁霖詐騙八
    十五萬元，顯已就該偽造之收據內容有所主張，而構成行使
    偽造公文書罪。被告何培丞上訴意旨，指摘原判決此部分不
    當云云，亦無理由。
四、被告何培丞上訴意旨復以其年紀甫滿十八歲，年紀尚輕，為
    智慮欠週詳之人，係受他人邀約而參與行騙，非首謀或本件
    造意之人；且僅於九十九年十一月二十二日及九十九年十一
    月二十三日犯罪，復無前科，在無獲取分文情況下，且與施
    蔡清梅、方稻芳達成和解，分別賠償二十二萬五千元及八十
    萬元云云，指摘原判決科處有期徒刑二年重刑，且未予緩刑
    宣告，有違比例原則云云。另被告許棕炫上訴意旨以其業已
    坦承犯行，被告並非接近詐欺集團之核心人物，且正與被害
    人努力達成和解，原審量處重刑，毋寧過重云云。惟查：
  (一)按關於緩刑之宣告，係實體法上賦予法院得為自由裁量之事
    項，不得任意指摘為違法。本件原判決雖未說明何以不予宣
    告何培丞緩刑之理由，惟此原屬法院得為自由裁量之事項，
    非可據以指為原判決違背法令之原因。被告何培丞上訴意旨
    執持上情，指摘原判決違法，並無理由。
  (二)復按量刑之輕重，係屬事實審法院得依職權自由裁量之事項
    ，苟以被告之責任為基礎，復已斟酌刑法第57條各款所列情
    狀而為刑之量定，復未逾越法定刑度，不容任意指為違法（
    最高法院96年台上字第7018號判決意旨參照）。本件原判決
    已詳細記載其審酌被告何培丞、許棕炫科刑之一切情狀之理
    由，既未逾越法定刑度，又未濫用自由裁量之權限，刑度亦
    屬妥適，核無不當或違法之情形。被告何培丞、許棕炫上訴
    意旨指摘原判決量刑過重云云，亦無理由。
五、綜上所述，本件檢察官、被告何培丞、許棕炫執持前詞，指
    摘原判決不當，均無理由，俱應駁回。
據上論結，應依刑事訴訟法第368條，判決如主文。
本案經檢察官劉欽銘到庭執行職務。
中    華    民    國   100    年    11    月    23    日
                  刑事第六庭    審判長法  官  董武全
                                      法  官  孫玉文
                                      法  官  林英志
以上正本證明與原本無異。
有罪部分：如不服本判決應於收受送達後10日內向本院提出上訴
書狀，其未敘述上訴理由者，並得於提起上訴後10日內向本院補
提理由書（均須按他造當事人之人數附繕本）「切勿逕送上級法
院」。
限制上訴部分：檢察官就本院維持第一審就被告被訴行使偽造公
文書罪無罪部分判決提起上訴之理由，以刑事妥速審判法第9 條
第1項所列各款情事為限。
                                      書記官  魏安里
中    華    民    國   100    年    11    月    23    日
附錄本判決論罪科刑法條全文：
中華民國刑法第158條第1項
（僭行公務員職權罪）
冒充公務員而行使其職權者，處3年以下有期徒刑、拘役或5百元
以下罰金。
中華民國刑法第211條
（偽造變造公文書罪）
偽造、變造公文書，足以生損害於公眾或他人者，處1年以上7年
以下有期徒刑。
中華民國刑法第212條
（偽造變造特種文書罪）
偽造、變造護照、旅券、免許證、特許證及關於品行、能力服務
或其他相類之證書、介紹書，足以生損害於公眾或他人者，處 1
年以下有期徒刑、拘役或3百元以下罰金。
中華民國刑法第216條
（行使偽造變造或登載不實之文書罪）
行使第210條至第215條之文書者，依偽造、變造文書或登載不實
事項或使登載不實事項之規定處斷。
中華民國刑法第339條
（普通詐欺罪）
意圖為自己或第三人不法之所有，以詐術使人將本人或第三人之
物交付者，處5年以下有期徒刑、拘役或科或併科1千元以下罰金
。
以前項方法得財產上不法之利益或使第三人得之者，亦同。
前二項之未遂犯罰之。
刑事妥速審判法第9條第1項：
除前條情形外，第二審法院維持第一審所為無罪判決，提起上訴
之理由，以下列事項為限：
一判決所適用之法令牴觸憲法。
二判決違背司法院解釋。
三判決違背判例。
附表一：偽造公文書、特種文書、印文、印章一覽表
┌──┬──────┬───┬────────┬──────┬─────┐
│編號│文書文書名稱│性質  │偽造之印文、印章│出處        │ 備註     │
│    │及印章      │      │                │            │          │
├──┼──────┼───┼────────┼──────┼─────┤
│ 一 │(一)臺灣臺北│偽造之│「臺灣臺北地方法│第9248號偵查│與被告等人│
│    │地方法院檢察│公文書│院檢察署印」、「│卷第63頁    │於99年11月│
│    │署刑事傳票（│      │檢察官侯名皇」、│            │22日詐騙被│
│    │99年8月6日）│      │「書記官賴文清」│            │害人施蔡清│
│    │            │      │印文各1枚，合計 │            │梅有關    │
│    │            │      │3枚。           │            │          │
│    ├──────┼───┼────────┼──────┼─────┤
│    │(二)臺灣臺北│偽造之│「臺灣臺北地方法│第9248號偵查│同上      │
│    │地方法院檢察│公文書│院檢察署印」、「│卷第64頁    │          │
│    │署強制性資產│      │檢察官侯名皇」、│            │          │
│    │凍結執行書（│      │「書記官賴文清」│            │          │
│    │99年6月8日，│      │印文各1枚，合計3│            │          │
│    │凍結花旗銀行│      │枚。            │            │          │
│    │46萬8000元）│      │                │            │          │
│    ├──────┼───┼────────┼──────┼─────┤
│    │(三)台北地檢│偽造之│「法務部地檢署監│第9248號偵查│同上      │
│    │署公證科收據│公文書│管科」印文1枚。 │卷第117頁   │          │
│    │（99年11月22│      │                │            │          │
│    │日，監管45萬│      │                │            │          │
│    │元）        │      │                │            │          │
│    ├──────┼───┼────────┼──────┼─────┤
│    │(四)        │      │偽造上開印文所用│未扣案      │同上      │
│    │印章4顆     │      │之「臺灣臺北地方│            │          │
│    │            │      │法院檢察署印」、│            │          │
│    │            │      │「檢察官侯名皇」│            │          │
│    │            │      │、「書記官賴文清│            │          │
│    │            │      │」、「法務部地檢│            │          │
│    │            │      │署監管科」印章各│            │          │
│    │            │      │1顆。           │            │          │
├──┼──────┼───┼────────┼──────┼─────┤
│ 二 │(一)臺灣臺北│偽造之│「臺灣臺北地方法│原審卷第238 │與被告等人│
│    │地方法院檢察│公文書│院檢察署印」、「│頁          │於99年11月│
│    │署刑事傳票（│      │周士榆」、「康敏│            │23日上午詐│
│    │99年6月12日 │      │朗」印文各1枚， │            │騙被害人方│
│    │）          │      │合計3枚。       │            │稻芳有關  │
│    │            │      │                │            │          │
│    ├──────┼───┼────────┼──────┼─────┤
│    │(二)臺北地方│偽造之│「臺灣臺北地方法│原審卷第240 │同上      │
│    │法院行政凍結│公文書│院檢察署印」、「│頁          │          │
│    │管收執行命令│      │檢察行政處鑑」印│            │          │
│    │（99年7月20 │      │文各1枚，合計2枚│            │          │
│    │日）        │      │。              │            │          │
│    │            │      │                │            │          │
│    │            │      │                │            │          │
│    ├──────┼───┼────────┼──────┼─────┤
│    │(三)臺北地檢│偽造之│「法務部地檢署監│未扣案，亦無│同上。    │
│    │署監管科收據│公文書│管科」印文1枚。 │影本在卷。  │何培丞收取│
│    │（99年11月23│      │                │            │80萬元時交│
│    │日，監管80萬│      │                │            │付方稻芳，│
│    │元）        │      │                │            │嗣後以偽造│
│    │            │      │                │            │之160萬元 │
│    │            │      │                │            │收據換回。│
│    ├──────┼───┼────────┼──────┼─────┤
│    │(四)        │      │偽造上開印文所用│未扣案      │與被告等人│
│    │印章5顆     │      │之「臺灣臺北地方│            │於99年11月│
│    │            │      │法院檢察署印」、│            │23日上午詐│
│    │            │      │「周士榆」、「康│            │騙被害人方│
│    │            │      │敏朗」、「檢察行│            │稻芳有關  │
│    │            │      │政處鑑」、「法務│            │          │
│    │            │      │部地檢署監管科」│            │          │
│    │            │      │印章各1顆。     │            │          │
├──┼──────┼───┼────────┼──────┼─────┤
│ 三 │(一)臺北地檢│偽造之│「法務部地檢署監│原審卷第239 │與被告等二│
│    │署監管科收據│公文書│管科」印文1枚   │頁          │人於99年11│
│    │（99年11月23│      │                │            │月23日下午│
│    │日，監管160 │      │                │            │詐騙被害人│
│    │萬元）      │      │                │            │方稻芳有關│
│    ├──────┼───┼────────┼──────┼─────┤
│    │(二)臺北地方│偽造之│「法務部地檢署監│原審卷第241 │同上      │
│    │法院地檢署監│公文書│管科」印文1枚   │頁          │          │
│    │管科（99年11│      │                │            │          │
│    │月23日)     │      │                │            │          │
│    │            │      │                │            │          │
│    ├──────┼───┼────────┼──────┼─────┤
│    │(三)        │      │偽造上開印文所用│            │同上      │
│    │印章1顆     │      │之「法務部地檢署│            │          │
│    │            │      │監管科」印章1顆 │            │          │
├──┼──────┼───┼────────┼──────┼─────┤
│ 四 │(一)台北地檢│偽造之│「法務部地檢署監│第5314號警卷│與被告等二│
│    │署公證科收據│公文書│管科」印文1枚   │第39頁      │人於99年11│
│    │（99年11月23│      │                │            │月23日詐騙│
│    │日，監管85萬│      │                │            │王高雁霖有│
│    │元）        │      │                │            │關。      │
│    │            │      │                │            │同附表二編│
│    │            │      │                │            │號3。     │
│    ├──────┼───┼────────┼──────┼─────┤
│    │(二)臺灣省法│偽造之│                │第5314號警卷│與被告等二│
│    │務部行政單位│特種文│                │第35頁      │人於99年11│
│    │監管科賴正川│書    │                │            │月23日詐騙│
│    │書記官識別證│      │                │            │王高雁霖有│
│    │            │      │                │            │關。      │
│    │            │      │                │            │同附表二編│
│    │            │      │                │            │號2。     │
│    ├──────┼───┼────────┼──────┼─────┤
│    │(三)        │      │偽造上開印文所用│未扣案      │與被告等二│
│    │印章一顆    │      │之「法務部地檢署│            │人於99年11│
│    │            │      │監管科」印章1顆 │            │月23日詐騙│
│    │            │      │                │            │王高雁霖有│
│    │            │      │                │            │關。      │
└──┴──────┴───┴────────┴──────┴─────┘
附表二：扣案物一覽表
┌──┬───────┬────┬───┬───┬────────┐
│編號│物品名稱      │數量    │持有人│所有人│附註            │
├──┼───────┼────┼───┼───┼────────┤
│1   │手機          │1支     │何培丞│胡峻瑋│NOKIA牌（內含   │
│    │              │        │      │      │0000000000號SIM │
│    │              │        │      │      │卡），係供被告何│
│    │              │        │      │      │培丞與詐欺集團其│
│    │              │        │      │      │他成員聯繫用。  │
├──┼───────┼────┼───┼───┼────────┤
│2   │偽造之書記官識│1張     │何培丞│      │即附表一編號四( │
│    │別證          │        │      │      │二) 所示偽造之特│
│    │              │        │      │      │種文書          │
├──┼───────┼────┼───┼───┼────────┤
│3   │偽造之台北地檢│1張     │何培丞│      │即附表一編號四( │
│    │署公證科收據  │        │      │      │一) 所示偽造之公│
│    │              │        │      │      │文書            │
├──┼───────┼────┼───┼───┼────────┤
│4   │彰化銀行存款憑│2張     │許棕炫│許棕炫│戶名：謝振昌（金│
│    │條            │        │      │      │額分別為60萬與61│
│    │              │        │      │      │萬1千元）。許棕 │
│    │              │        │      │      │炫將詐騙所得部分│
│    │              │        │      │      │款項匯入上開帳戶│
│    │              │        │      │      │時，填載錯誤所遺│
│    │              │        │      │      │留。            │
├──┼───────┼────┼───┼───┼────────┤
│5   │手機          │1支     │許棕炫│許棕炫│NOKIA牌(內含    │
│    │              │        │      │      │0000000000號    │
│    │              │        │      │      │SIM卡1張)。     │
├──┼───────┼────┼───┼───┼────────┤
│6   │手機          │1 支    │許棕炫│胡峻瑋│NOKIA牌(內含    │
│    │              │        │      │      │0000000000號    │
│    │              │        │      │      │SIM卡)，係供被告│
│    │              │        │      │      │許棕炫與詐欺集團│
│    │              │        │      │      │其他成員聯繫用。│
└──┴───────┴────┴───┴───┴────────┘